臺灣桃園地方法院刑事判決　　　　　　　　　　　　　九十三年度訴字第八九三號
　　公　訴　人　臺灣桃園地方法院檢察署檢察官
　　被　　　告　乙○○　男　四.
　　指定辯護人　本院公設辯護人 丙○○
右列被告因傷害案件，經檢察官提起公訴（九十三年度偵字第六八○四號），本院判
決如左︰
    主  文
乙○○使人受重傷，未遂，處有期徒刑參年。
    事  實
一、乙○○於民國九十三年三月二十日晚上二十二時許，在桃園縣平鎮市平鎮里十二
    鄰平鎮七五之一號由甲○○所經營之卡拉ＯＫ店內，與同在該處飲酒、唱歌之丁○○因點歌乙事，發生口角，乙○○之妻王靜金為免滋生事端，旋將乙○○帶離
    上址。嗣於同日二十三時許，乙○○隻身一人再度返回上開卡拉ＯＫ店內，並欲
    向丁○○及其同桌之戊○○敬酒以示歉意，惟為丁○○所拒，乙○○心生不滿，
    明知如以破裂之玻璃杯朝人臉部刺下，有致生眼睛失明結果之可能，竟仍基於重
    傷害之間接故意，拾起置於桌面之玻璃杯，先將之在桌緣敲破後，以尖銳處朝丁○○左臉眼睛部位剌下，使丁○○受有左眼角膜鞏膜破傷、玻璃體出血、視網膜
    剝離及顏面撕裂傷之傷害，嗣經送醫診治，左眼視力尚有光覺，未至毀敗程度，
    因而未得逞。乙○○於犯案後旋即逃離現場，惟因其隨身攜帶之印章於其逃離之
    際遺落在現場，為警循線查獲。
二、案經丁○○告訴桃園縣政府警察局平鎮分局報告臺灣桃園地方法院檢察署檢察官
    偵查起訴。
    理  由
一、訊據被告乙○○固不否認有於右揭時地，與告訴人丁○○發生口角，然矢口否認
    有何重傷害之犯行，辯稱：伊並未拿玻璃杯刺丁○○臉部，伊係與丁○○拉扯間
    ，拿杯子砸過去云云。
二、本院經查：
  (一)被告有於右揭時地，先將玻璃杯敲碎後，再以尖銳處朝告訴人左臉部刺下等情，
    迭經告訴人於偵查及本院審理時指訴綦詳，核與證人甲○○、戊○○於本院審理
    時所述大致相符，此外復有破碎玻璃杯一只扣案足憑。而告訴人臉部傷痕係呈完
    整圓形，有照片三紙在卷足憑，而證人甲○○嗣於本院審理時提出該店平日使用
    之玻璃杯一只，經本院當庭勘驗結果，告訴人臉部圓形傷痕與該只玻璃杯杯口大
    小亦完全吻合，益信告訴人之前揭指訴咸與事實相合，自足採信。
  (二)被告雖以前詞置辯，然訊之證人甲○○於本院審理時證稱：「（問：當天被告攻
    擊被害人，他的杯子是否有砸破？）答：他們二人拉扯，我有聽到吵架的聲音，
    被告將玻璃杯砸破」、「被告與告訴人二人站起來，二人在拉扯，被告用手拿砸
    破的酒杯，往告訴人的臉部由上往下揮下去」等語明確，證人戊○○於本院審理
    時亦證稱：告訴人係伊姪子，當天告訴人與被告打架時，伊坐在旁邊，距離很近
    ，伊當天有聽到砸玻璃的聲音，然後他們二人就打在一起，伊印象被告拿破掉的
    玻璃杯打伊姪子的眼睛等語明確，是證人甲○○、戊○○就被告確有將玻璃杯敲
    碎後，再朝告訴人臉部剌下乙節，指述甚為明確，且無出入之處，而證人甲○○
    、戊○○與被告並無怨隙，自無一致設詞攀誣被告之理，渠等前揭證詞，應可採
    信。另告訴人臉部傷痕係呈完整圓形，已如前述，倘若如被告所述，伊僅持玻璃
    杯杯朝告訴人臉部丟去，告訴人臉部至多留有塊狀瘀腫痕跡，縱玻璃杯在接觸告
    訴人臉部剎那破碎，告訴人臉部所留傷痕應僅係呈不規則劃傷之情形，當不致留
    下完整圓形之傷痕。是被告前揭所辯，自不足採。
  (三)按依刑法第十條第一款所稱毀敗一目或二目之視能，應指視能因傷害之結果完全
    喪失其效用而言，初不以驗斷時之狀況如何為標準，如經過相當之診治而能回復
    原狀，或雖不能回復原狀而僅祗減衰其效用者，仍不能謂為該款之重傷，又同法
    第十條第四項第六條規定，係指不合前五款所列舉之重傷，而該傷害重大且不能
    治療或難於治療者而言，如傷害雖重大，而未達於不能治療或難於治療之程度，
    仍難以重傷既遂論，此觀諸最高法院二十五年上字第四六八０號、五十四年台上
    字第一六九七號判例意旨自明。本件告訴人遭被告持破碎玻璃杯刺其臉部後，經
    為左眼角膜鞏膜破傷及玻璃體出血，經長期追蹤治療，於同年七月二十九日回診
    時，左眼視力尚有光覺等情，有該院出具之診斷證明書三紙及九十三年十月五日
    以長庚院法字第○九○五函所附之告訴人病歷一紙在卷可稽，是依最後到長庚醫
    院就診情形觀之，告訴人所受之上開傷害，並未達完全毀敗之程度應可認定，是
    告訴人所受之傷害自非屬刑法第十條所稱之重傷害。綜上，本件係因被告將玻璃
    杯敲碎後，猛力朝告訴人臉部刺下，始致告訴人受有前揭傷害，且查無其他獨立
    之自然原因或第三者之介入，堪認告訴人所受前揭傷害與被告之傷害行為間確實
    具有相當因果關係至明。
  (四)次按，行為人對於構成犯罪之事實，明知並有意使其發生者，為故意；行為人對
    於構成犯罪之事實，預見其發生而其發生並不違背其本意者，以故意論。查以破
    碎玻璃杯猛擊他人之臉部，極有可能會傷及眼睛，造成他人視能喪失之結果，為
    社會大眾所周知之事，被告係一正常成年男子，且無任何異於常人之處，對此當
    知之甚詳，竟仍故意將玻璃杯敲碎後，朝告訴人臉部攻擊，且參酌自案發迄本院
    九十三年九月二十日審理時，已有半年之時間，然告訴人臉上所留圓形傷痕仍清
    晰可見，足認被告當時用力之猛。綜上，告訴人雖嗣經長庚醫院診治，致所受之
    上開眼部傷害並未達完全毀敗之程度，然依上開說明，被告確有重傷害之犯罪故
    意應可認定。
  (五)至公設辯護人為被告辯護稱：被告當時因飲酒過多，顯已達精神耗弱之程度乙節
    ，訊之證人戊○○於本院審理時證稱：「（問：請描述被告當時精神狀況？）答
    ：被告當時神智還算清醒，因為被告當時有在敬酒」等語明確，而參酌被告於斯
    時尚知將玻璃杯敲破後再攻擊告訴人，且犯後立即逃逸，企圖逃避刑責之意甚為
    明顯等情觀之，被告於攻擊告訴人當時尚未達對外界事務全然缺乏知覺及判斷作
    用而無自由決定意思能力或達較普通人之平均程度顯然減退之程度，被告於行時
    自非屬精神喪失或心神耗弱，附此敘明。
三、綜上所述，本件事證明確，被告所辯無非事後卸責之詞，不足採信，其犯行堪以
    認定。
四、核被告所為，係犯刑法第二百七十八條第三項、第一項之重傷害未遂罪。公訴人
    雖以前述診斷書記載告訴人所受傷勢左眼鞏膜破裂、視網膜剝離等情，因認被告
    涉有刑法第二百七十八條第一項之重傷既遂罪名，然告訴人所受眼部傷害，尚未
    達完全毀敗之程度，已如前述，是公訴人認被告係犯重傷既遂罪，尚有未洽，併
    此敘明。被告已著手於犯罪行為之實行而不遂，為未遂犯，爰依刑法第二十六條
    前段規定減輕其刑。爰審酌被告僅因細故與告訴人發生糾紛，不思循理性之途解
    決，反以暴力相向，非但使告訴人無端蒙受身心損害，亦增長社會暴戾風氣，復
    參酌被告之犯罪手段、所生危害非輕、告訴人所受傷害程度及迄今均未與告訴人
    達成和解等一切情狀，量處如主文所示之刑，以示懲儆。至被告用以行兇之玻璃
    杯一只，係甲○○所有，非被告所有，爰不另為沒收之諭知，附此敘明。
五、據上論斷，應依刑事訴訟法第二百九十九條第一項前段、刑法第二百七十八條第
    三項、第一項、第二十六條前段，判決如主文。
本案經檢察官廖先志 到庭執行職務。
中　　　華　　　民　　　國　　九十三　　年　　　十　　　月　　二十五　日
                                 臺灣桃園地方法院刑事第十庭
                                       審判長法  官  江德民
                                             法  官  蔡和憲
                                             法  官  柯姿佐
右正本證明與原本無異。
如不服本判決，應於判決送達後十日內向本院提出上訴狀( 應附繕本 )，上訴於
臺灣高等法院。
                                             書記官  張淑芬
中　　　華　　　民　　　國　　九十三　　年　　　十　　　月　　二十七　日
